【裁判字號】    98,消債清,83
【裁判日期】    980923
【裁判案由】    清算事件
【裁判全文】
臺灣臺北地方法院民事裁定           98年度消債清字第83號
聲  請  人
即  債務人  甲○○
代  理  人  陳緯慶律師
上列當事人聲請消費者債務清理事件，本院裁定如下：
    主  文
債務人甲○○自中華民國九十八年九月二十四日下午四時起開始
清算程序，並同時終止清算程序。
    理  由
一、按債務人於法院裁定開始更生程序或許可和解或宣告破產前
    ，得向法院聲請清算；法院開始清算程序之裁定，應載明其
    年、月、日、時，並即時發生效力；債務人之財產不敷清償
    清算程序之費用時，法院應裁定開始清算程序，並同時終止
    清算程序，消費者債務清理條例第80條、第83條第1項及第
    85條第1項分別定有明文。
二、本件聲請意旨略以：伊除自己每月所需之生活必要費用外，
    尚有重度殘障之配偶張文瀾須扶養，因而積欠各金融機構之
    信用卡債務達162萬5,037元，故伊於消債條例施行前之於民
    國95年9月20日，利用金融主管機關協調成立之中華民國銀
    行公會會員辦理消費金融案件無擔保債務協商機制與各債權
    銀行成立協商，約定聲請人分120期、零利率、每月以新台
    幣（下同）1萬4,979元，依各債權銀行債權金額比例清償債
    務，伊均已依約繳納，惟嗣因伊原任職之公司被美國公司併
    購，致伊失業，不得已而於97年6月間毀諾。又債務人名下
    亦無財產，有不能清償上開債務之情事，復未經法院裁定開
    始更生程序或許可和解或宣告破產，爰向本院聲請清算等語
    。經查：
(一)、聲請人所主張之上開事實，業據提出財產及收入狀況說明書
    、債權人清冊、協議書、財政部臺北市國稅局95、96年度綜
    合所得稅各類所得資料清單、財產歸屬資料清單、全戶之戶
    籍謄本、財團法人金融聯合徵信中心債務清理條例前置協商
    專用債權人清冊、協商金額繳費收據20紙、力大人力仲介有
    限公司薪資發放簽收紀錄本（雇主：甲○○）、配偶張文瀾
    之中華民國殘障手冊及存摺節本（殘障類別：多障，殘障等
    級：重度）、行政院國軍退除役官兵輔導委員會臺北榮民總
    醫院之診斷證明書及門診醫療費用明細收據25紙、中央健康
    保險局之保險費收據5紙、宏恩綜合醫院所發全民健保慢性
    病連續處方箋2紙及門診收據5紙等件為證，此外，聲請人復
    查無消費者債務清理條例第6條第3項、第8條或第82條第2項
    所定駁回清算聲請之事由存在，則債務人聲請清算，應屬有
    據。
(二)、再者，依上開財產歸屬資料清單所示，債務人名下並無財產
    ，而聲請人年逾六十後失業求職更是不易，已不足支應其每
    月必要生活費用（依行政院主計處公告，98年度臺北市平均
    每人每月最低生活費用為1萬4,558元）及扶養費用【聲請人
    有配偶張文瀾須扶養，而張文瀾每月領有北市津貼社會局身
    心障礙5仟元，並可與2名子女共同負擔扶養費用，是扶養費
    用以（14,558－5,000）÷3＝3,186元計算之】，又依債權
    人清冊之記載，其債務總額高達162萬5,037元，堪認聲請人
    之財產應不敷清償清算程序之費用，爰依上開規定裁定開始
    本件清算程序，並同時終止清算程序。
三、另法院終止清算程序後，聲請人之債務並非當然免除，仍應
    由法院斟酌消費者債務清理條例有關免責之規定，例如本條
    例第133條、第134條、第135條等，依職權認定是否裁定免
    責，故法院終止清算程序後，聲請人雖有免責之機會，惟其
    財產不敷清償清算程序之費用如係因上述條例所定不可免責
    之事由所致，法院即非當然為免責之裁定，聲請人就其所負
    債務仍應負清償之責，附此敘明。
中    華    民    國    98    年    9     月    23    日
              民事第一庭   法      官  楊晉佳
上為正本係照原本作成。
開始清算程序之裁定不得抗告，如不服同時終止清算程序之裁定
，應於裁定送達後10日內，以書狀向本院提出抗告，並繳納抗告
費新臺幣1千元。
中    華    民    國    98    年    9     月    23    日
                            書  記  官  蘇炫綺


司法院資訊處製作；財團法人民間司法改革基金會備份。
